臺灣高雄地方法院刑事判決　　　　　　　94年度訴字第1795號
公　訴　人　臺灣高雄地方法院檢察署檢察官
被　　　告　丙○○
　　　　　　　　　　現另案於臺灣高雄第二監獄執行中
指定辯護人　本院公設辯護人　陳信凱
上列被告因強盜案件，經檢察官提起公訴（94年度偵字第6568號
），本院判決如下：
    主  文
丙○○共同竊盜，累犯，處有期徒刑陸月，如易科罰金，以參佰
元折算壹日。
    事  實
一、丙○○於民國79年間曾犯懲治盜匪條例罪，經最高法院以79
    年台上字第5124號案件判處有期徒刑8 年確定；81年間復犯
    恐嚇及偽造文書罪，經本院以81年度訴字第1166號案件判處
    有期徒刑10月確定；82年間復因竊盜罪，經台灣高等法院高
    雄分院以82年度上易字第453 號案件判處有期徒刑4 月確定
    ，前開數案件經接續執行，於84年1 月6 日假釋出獄，於89
    年11月26日假釋期滿執行完畢。詎其仍不知悔改，復與不詳
    姓名之成年男子，共同基於意圖為自己不法之所有之犯意聯
    絡，於94年3 月15日下午2 時許，從已遭他人破壞多日之鐵
    絲網缺口，進入立大食品股份有限公司（下稱立大公司）所
    有位於高雄縣燕巢鄉尖山村尖山巷91之3 號廢棄雞舍內，共
    同竊取該公司所有之鐵門、鐵欄杆（即Ｒ管，價值約新台幣
    3,000 元），得手後，其2 人分別將所竊得物品放置在車牌
    號碼XLS-016 號重機車及另一車牌號碼不詳之機車踏板上時
    ，為立大公司之管理人乙○○發覺，乙○○惟恐竊嫌停車處
    太過偏僻，逮捕過程發生意外，遂於約500 公尺外之馬路旁
    加以攔捕丙○○等2 人，丙○○因而遭乙○○及路人合力逮
    捕，另1 不詳姓名成年男子則趁機逃逸，嗣警方據報到場查
    獲。
二、案經高雄縣政府警察局岡山分局報告臺灣高雄地方法院檢察
    署檢察官偵查起訴。
    理  由
甲、程序方面：
    本件被告於94年4 月5 日，在高雄縣燕巢鄉○○村○○路74
    8 號「易統有限公司」竊取他人財物一案，雖經台灣高等法
    院高雄分院以94年上易字第569 號判決判處有期徒刑8 月確
    定，惟查：
  (一)按「連續犯必須基於一個概括之犯意，連續數行為而犯同一
    罪名時，始能成立，所謂基於一個概括之犯意，即指該項犯
    罪行為，客觀上雖有次數可分，而在犯人主觀上，不外出於
    一個犯意之連續進行，如果每次犯罪係由各別起意，則無論
    所犯罪名是否相同，均應併合論罪，無適用該條之餘地」，
    最高法院22年上字第3233號判例可資參照（同院59年台上字
    第2458號判例同此見解）。
  (二)被告於本案即94年3 月15日行竊被捕後，即有悔改之意，其
    與94年4 月5 日竊盜一案並非基於同一犯意之計劃，其第2
    次竊盜犯行係因被告路過該地而臨時另行起意行竊等情，已
    據被告自承在卷（見本院第143 頁之筆錄），是依上開判例
    意旨，本件被告2 次各別起意之竊盜犯行，自非連續犯。是
    辯護人辯稱：本案犯行與94年4 月5 日之竊盜犯行，為連續
    犯，應為上開判決之既判力所及等語，尚有誤會，自難採信
    。
乙、實體方面：
一、訊據被告對上揭事實，除辯稱係自己1 人前往竊取物品外，
    餘均坦承不諱，核與證人乙○○於本院之證述相符，並有贓
    物認領保管單1 紙、現場照片8 張（見警卷第22頁至第23頁
    ）及本院94年10月20日勘驗筆錄之現場圖及相片15張（見本
    院卷第66頁以下）在卷可資佐證。被告雖辯稱係自己1 人行
    竊，惟證人乙○○於本院審理中證稱：「當天下午1 、2 點
    間，我在被告竊案機車停車處旁樹林下守候竊嫌，因之前我
    的物品多次遭竊，我在樹下看到他們2 人從工寮（即廢棄雞
    舍）搬查獲的東西到機車上，我看了約1 小時，因他們有2
    人，我不敢抓，所以我決定到外面人較多的馬路上抓他們，
    ……，丙○○被我攔下，另一竊嫌則騎車加速逃走」（見本
    院卷第67頁筆錄）等情明確，是其所辯顯係迴護共犯之詞，
    殊無可採。其事證明確，犯行堪以認定，應依法論科。
二、公訴意旨雖認：被告於行竊得手後，為乙○○當場發覺並上
    前阻檔，被告為求脫免逮捕，竟以所騎機車衝撞乙○○，致
    乙○○受有右手、右膝及右足挫傷、擦傷之傷害，因認被告
    所犯係屬刑法第329 條之準強盜罪嫌。惟查：
  (一)按「刑法第329 條之強暴脅迫，以當場實施者為限，如在脫
    離犯罪場所或追捕者之視線以後，基於別種事實而實施時，
    則雖意在防護贓物或脫免逮捕，亦不過為另犯他罪之原因，
    與前之竊盜或搶奪行為無關，自不能適用該條以強盜論。」
    ；「刑法第329 條所謂當場，固不以實施竊盜或搶奪者尚未
    離去現場為限，即已離盜所而尚在他人跟蹤追躡中者，仍不
    失為場。惟於竊盜或搶奪者離去盜所後，行至中途始被撞遇
    ，則該中途，不得謂為當場，此時如因彼此爭執，犯人予以
    抵抗，實施強暴或脅迫，除可另成其他罪名外，不生以強盜
    論之問題。」，最高法院分別著有28年非字第43號及28年上
    字第1984號判例參照（另92年11月26日法律座談會亦同此見
    解）。
  (二)訊據被告堅決否認有對乙○○當場施以強暴行為，致陳鄉受
    有右手、右膝及右足挫傷、擦傷之傷害，辯稱；當時係乙○
    ○自己在我車子後面要抓我時，不小心自己跌倒受傷等語。
    辯護人則辯稱：乙○○攔捕被告位置距離竊案現場已達500
    公尺，且被告當時已脫離乙○○之視線，本案並不符合準強
    盜罪「當場」之要件等語。經查：證人乙○○於本院審理中
    證稱：「當天下午1 、2 點間，我在被告竊案機車停車處旁
    樹林下守候竊嫌，因之前我的物品多次遭竊，我在樹下看到
    他們2 人從工寮（即廢棄雞舍）搬查獲的東西到機車上，我
    看了約1 小時，因他們有2 人，我不敢抓，所以我決定到外
    面人較多的馬路上抓他們，我從大門就近繞到路旁即現場圖
    Ｄ點位置攔捕被告，……，丙○○被我攔下，另一竊嫌則騎
    車加速逃走」（見本院卷第67頁以下筆錄）等語，而依據本
    院履勘所繪之現場圖及現場所拍攝之相片觀之（本院卷第70
    頁以下），被害人乙○○攔捕被告之位置（即D 點）距離被
    告停放機車進入行竊之地點（即C 點）遠達500 公尺，且2
    點之間係彎曲小路，視線並為樹木所遮斷，又被害人乙○○
    係躲藏於大門附近樹下，觀察被告行竊幾近完畢，始從立大
    公司大門繞至現場圖之D 點攔捕被告，其至D 點之過程中，
    被害人乙○○之視線已完全脫離被告之行蹤，是依上開判例
    意旨，本件被告遭攔捕及撞傷被害人乙○○之地點，不僅已
    脫離犯罪場所，且亦已脫離追捕者之視線，縱使其後被告為
    防護贓物或脫免逮捕而撞傷被害人，亦不過為另犯他罪之原
    因，與前之竊盜行為無關，自不能適用該條以強盜論。
  (三)綜上所述，被告之上開行為顯與準強盜罪之施強暴脅迫情節
    需「當場」實施之要件不符。公訴人認被告涉犯刑法第329
    條之準強盜犯行，即有誤會，惟起訴基本犯罪事實同一，爰
    依法變更起訴法條。
三、核被告所為，係犯刑法第320 條第1 項之普通竊盜罪。被告
    與另一不詳姓名年籍之成年男子就上開犯行間，有犯意聯絡
    及行為分擔，應論以共同正犯。又被告前於79年間曾犯懲治
    盜匪條例罪，經最高法院以79年台上字第5124號案件判處有
    期徒刑8 年確定；81年間復犯恐嚇及偽造文書罪，經本院以
    81 年 度訴字第1166號案件判處有期徒刑10月確定；82年間
    復因竊盜罪，經台灣高等法院高雄分院以82年度上易字第
    453 號案件判處有期徒刑4 月確定，前開數案件經接續執行
    ，於84 年1月6 日假釋出獄，於89年11月26日假釋期滿執行
    完畢，有台灣高等法院被告前案紀錄表在卷可按，其於5 年
    之內再犯本件有期徒刑以上之罪，為累犯，應依法加重其刑
    。爰審酌被告正值青壯之年，不思循正當程序賺取所需，竟
    恣意竊取他人財物，侵害他人之財產權益，惡性非輕，惟念
    及被告所竊財物價值非鉅，且所竊物品業經被害人領回，於
    本院審理時坦承部分犯行等一切情狀，量處如主文所示之刑
    ，並諭知易科罰金之折算標準，以資懲儆。
四、另按告訴乃論之罪，未經告訴者，應諭知不受理之判決，刑
    事訴訟法第303 條第3 款定有明文。又刑法第277 條第1 項
    之傷害罪，依同法第287 條之規定須告訴乃論。經查：本件
    被害人乙○○於偵查中已明確表明傷害部分不願提出告訴，
    此有94年3 月25日之偵查筆錄在卷可稽（見偵查卷第20頁）
    ，則此部分既未經合法告訴，依刑事訴訟法第303 條第3 款
    之規定，本應為不受理之諭知，惟公訴人認該部分犯行與被
    告前開涉犯之竊盜罪部分，係犯準強盜罪之單純一罪關係，
    爰不另為不受理之諭知，附此敘明。
據上論斷，應依刑事訴訟法第299 條第1 項前段、第300 條，刑
法第28條、第320 條第1 項、第47條、第41條第1 項前段，罰金
罰鍰提高標準條例第1 項前段、第2 條，判決如主文。
本案經檢察官甲○○到庭執行職務。
中　　華　　民　　國　　94　　年　　12　　月　　23　　日
                  刑事第十二庭  審判長法  官  施柏宏
                                      法  官  黃宗揚
                                      法  官  洪能超
以上正本證明與原本無異。
如不服本判決，應於判決送達後10日內，向本院提出上訴狀。
中　　華　　民　　國　　94　　年　　12　　月　　23　　日
                                      書記官  吳金霞
附錄本判決論罪之法條：
刑法第320條第1項
意圖為自己不法之所有或第三人不法之所有，而竊取他人之動產
者，為竊盜罪，處5 年以下有期徒刑、拘役或500 元以下罰金。
